【裁判字號】    98,交抗,524
【裁判日期】    980730
【裁判案由】    聲明異議
【裁判全文】
臺灣高等法院高雄分院刑事裁定         98年度交抗字第524號
                                     98年度交抗字第535號
抗  告  人
即受處分人  高雄市私立柏克萊文理短期補習班即陳彥宏
上列抗告人因違反道路交通管理處罰條例聲明異議案件，不服臺
灣高雄地方法院中華民國98年6 月30日裁定（98年度交聲字第
740、741 號），提起抗告，本院裁定如下：
    主  文
抗告駁回。
    理  由
一、抗告意旨略以：抗告人（即受處分人）高雄市私立柏克萊文
    理短期補習班即陳彥宏於民國98年1 月6 日晚間被盤查的地
    點為高雄縣鳳山市○○○路485 號一樓大門前，並非舉發單
    所載之高雄市○○路與鎮中路口，抗告人亦從未向警方承認
    過曾駕3M-3360 號車至該地點，且舉發時抗告人並無駕駛車
    輛行為，車輛為靜止狀態，抗告人僅當場表示係車主，係因
    警方誤導而在舉發單上簽名。又3M-3360 及LF-2366 號車，
    均係抗告人所有，但二車當時均係靜止，且懸掛均係抗告人
    自己的車牌，其中3M-3360 號車停在五甲二路為抗告人尋獲
    ，卻遭警方一次開二張舉發單，警方舉發並不合法。另原審
    筆錄將抗告人所回答：「車停放在沿海一路家中」等語，誤
    載為「該車停放在屋外馬路」，又抗告人所提出之與舉發員
    警間之錄音光碟內容可以證明警員周鴻昌於原審調查作證時
    為偽證，原審採信警員證詞而駁回抗告人之異議，有欠公允
    。故抗告人並無違規之事實，因此提起抗告，並請求撤銷原
    裁定，更為適當之裁定云云。
二、原裁定意旨以：
  (一)原處分意旨略以：異議人（即受處分人、抗告人）高雄市私
    立柏克萊文理短期補習班即陳彥宏（以下稱抗告人）於98年
    1 月6 日晚間9 時40分許，駕駛其所有之車牌號3M-3360 號
    自用一般小客車，卻懸掛其所有另一車牌號碼LF-2366 號之
    汽車牌照，行經高雄市○○○○○路及鎮中路口，因牌照借
    供他車使用（高市交裁字第裁32-B00000000號部分）及使用
    他車牌照（高市交裁字第裁32-B00000000號部分）行駛，為
    警製單舉發，故均依道路交通管理處罰條例第12條第1 項第
    5 款、第2 項之規定，分別裁處罰鍰新臺幣（下同）5,400
    元並牌照吊銷等語。
  (二)異議意旨詳如原審裁定附件聲明異議狀所載（其意旨略以：
    抗告人並無違規事實云云）。
  (三)按汽車牌照借供他車使用或使用他車牌照行駛者，處汽車所
    有人新臺幣3,600 元以上10,800元以下罰鍰，並禁止其行駛
    ；牌照吊銷之，道路交通管理處罰條例第12條第1 項第5 款
    、第2 項分別定有明文。次按交通警員對其親睹之違規事實
    製單舉發，就其事實之證明亦屬證人，如無具體事證足證其
    有偏頗或失實之虞，已難咨意否定其指證即舉發之真正，其
    舉發行為本質上為行政處分，行政處分一旦有效成立，有以
    公定力規定法律秩序之效力，該行政處分當可推定為真正，
    其據以依法處分之事實亦為正確無誤。又交通警員製單舉發
    違反道路交通管理處罰條例所列之違規事實，本質上為行政
    處分，且係公務員基於職務上之權力，依法就特定之具體事
    件所為具有公法上效果之單方行政行為，基於公務員所為公
    法上行為具有公信力之原則，該行政處分當可被推定為真正
    ，受處分人若未就執勤員警之舉發違誤提出相當證據以供調
    查，且依卷存證據資料亦無其他積極證據足資證明其有捏造
    事實違法取締之情事，則執勤員警本其維護交通秩序及安全
    之責所為之上開舉發行為，自應受到合法及正確之推定。
  (四)經查，就本件抗告人上開違規事實遭警舉發之經過，業據證
    人即警員周鴻昌於原審時到庭證稱：當天伊服巡邏勤務，在
    （高雄市○○○○○路）與鎮中路口開啟警示燈並停在路旁
    ，使用大隊所發的掌電查詢有無贓車或是其他違規的車輛，
    當時不知是何人所開的車，從鎮中路由西向東疾駛通過，伊
    就使用掌電查詢車牌資料，發現形式不符，伊等就準備往後
    去看，當時被一個紅燈擋住，路口有四個時向，所以伊等往
    後看過去約一、二百公尺之遠，等到路口變成綠燈前去追他
    時，因為相隔一、二百公尺，所以伊等無法確定是由何人所
    駕駛，到了五甲二路400 多號的攔車地，有一位女性坐在駕
    駛座上，伊就問車子是否從鎮中路由西向東行駛過來，駕駛
    座的女性駕駛就回答是，伊再問她車輛剛剛是由何人所駕駛
    ，但她並無回答，後來抗告人從五甲路的傢俱店走出來，說
    車輛是補習班所有，他是負責人，第二次伊再問他是否為駕
    駛人，他點頭並無回答，第三次伊再問，他說很小聲說是，
    伊就告知他使用他人牌照車牌違規的事實並請他出示駕駛車
    輛的原始行車資料，抗告人就念了車牌號碼給我，伊就用掌
    電查詢均符合，均為抗告人所有，但第一輛車應懸掛的車牌
    已經報停，所以抗告人就將另一輛車的車牌懸掛在這輛車上
    ，告知違規事實及事項之後，並開單舉發請其簽名。之前交
    通警察大隊之回函內容表示，「經員警三次向台端詢問……
    」，次數應該是二到三次。從伊等看到這輛車到攔停中間，
    時間相隔約五分鐘，伊等在追他的時候，他還在行駛，但等
    到綠燈過去的時候，他已經停下沒有行駛了，當時是掛LF-2
    366 號的車牌，攔下的車型為一輛廂型車，什麼顏色不太確
    定，不知道是深藍還是咖啡色，從伊等看到這輛車從中山路
    到鎮中路疾駛而過，直到攔下這輛車，伊等能確定為同一輛
    車，雖然距離有點遠，但並沒有脫離伊的視線，雖然車輛沒
    有脫離伊的視線，伊沒有看到有無人上下車，從伊等看到這
    輛車從中山路和鎮中路交叉口疾駛而過時，當時的車牌與攔
    下後的車牌是同一車牌，車子當時停在慢車道上，然後伊再
    繼續問車輛是由何人所開，當時抗告人從傢俱店出來，第一
    次他只有點頭，第二次伊再問，他才小聲的說是，伊當時有
    問異議人有沒有看到他，當時也是伊問駕駛座的女性，伊的
    證詞不可能錯誤，也不可能記錯等語（見原審98年5 月15日
    調查筆錄第3 至6 頁）。則證人周鴻昌既係就當日親身經歷
    之舉發過程作證，其就舉發經過證述明確且無矛盾或瑕疪，
    顯非憑空捏造。又證人周鴻昌為高雄市政府警察局交通警察
    大隊前鎮分隊之警員，係於依法執行勤務時，發現上開違規
    情節而舉發，衡情其與異議人素不相識，亦無怨隙，應無甘
    冒觸犯偽證罪責，而故意構詞誣陷異議人之必要，其證詞當
    可採信（原審依職權查詢3M-3360 號之汽車車籍資料，雖記
    載該車車身為綠色，與證人所述不同，但證人亦明確表示就
    當日該違規行駛車輛之顏色已不太確定，自不得僅憑此即否
    認證人證詞之可信度）。兼以依前揭說明，執勤員警本其維
    護交通秩序及安全之職責所為之上開舉發行為，自應受到合
    法及正確之推定，此外亦查無任何證據足資證明證人周鴻昌
    有捏造事實違法取締之情事，及抗告人當時確有於違規現場
    出現，更且於舉發通知單上簽名，則本件異議人於上述時間
    確有前揭違規事實足可認定。
  (五)抗告人聲明異議狀雖指：當時上開車輛處於靜止狀態，伊無
    駕駛該車之事實，此與舉發事由「使用他車牌照行駛」不符
    ，且遭攔查地點並非開單所載違規地點，不符開單之要件，
    又因警察誘騙始在舉發通知單上簽名，警察行使職權違反相
    關法令云云，然查抗告人名下3M-3360 號及名下LF-2366 號
    車輛有上開違規事實，除有證人周鴻昌前述之說詞，警員實
    無必要，亦無任何證據證明警員誘騙抗告人在舉發通知單上
    簽名外，經原審詢問抗告人其車輛平時都放在何處，抗告人
    答稱停放在高雄市○○○路家中，但就其名下3M-3360 號（
    掛上LF-2366 號牌照）之車輛為何會在鳳山市○○○路被查
    獲，抗告人則只答稱：車子名字是伊的，但伊不知道，因為
    該輛汽車是被棄置狀態云云，故抗告人就此係答非所問。又
    由抗告人異議狀、於原審調查時陳述異議之理由、抗告人詢
    問證人時所述當日經過，均可知抗告人當日不僅名下3M-336
    0 號車輛在被查獲之鳳山市○○○路485 號前，其個人亦在
    該處，顯見名下3M-3360 號（掛上LF-2366 號牌照）的車輛
    ，當時必定係抗告人支配，否則若真如抗告人所述該輛汽車
    是棄置在高雄沿海一路之狀態，抗告人對該車輛突然被人行
    駛而出現在鳳山市○○○路之事，豈有不表示驚訝甚至立即
    向警員報案之理？而該車既有行駛經過路口被警員發現，不
    論警員查獲時車輛是否仍在發動或已經停止，根本不影響有
    違規事實之認定，至於警員所開立舉發通知單上所記載之違
    規地點為「中山、鎮中」，該「中山」所屬道路即為中山四
    路，故裁決書記載違規地點為中山四路並無任何錯誤，故抗
    告人所辯顯係卸責之詞不足採信。又按一行為違反數個行政
    法上義務規定而應處罰鍰者，依法定罰鍰額最高之規定裁處
    ，行政罰法第24條前段定有明文，此為行政法上關於一事不
    二罰之規定。惟本件抗告人上開經舉發之違規行為，係基於
    其除了是車牌號碼LF-2366 號牌照之所有人，卻借供他車使
    用，構成「牌照借供他車使用」之違規外，其並且為另一車
    牌號碼3M-3360 號自小客車之所有人，卻不懸掛該車牌照，
    改懸掛他車牌照，而構成「使用他車牌照行駛」之違規，兩
    者並非一事，自無前揭規定之適用。是抗告人聲明異議狀雖
    亦曾指稱上開兩張罰單皆處罰同一人已違反一事不二罰原則
    云云，亦難憑採。
  (六)抗告人於98年5 月27日雖再向原審提出錄音光碟1 片，表示
    係其於98年1 月17日下午與警員周鴻昌對話時所錄內容，並
    請求以錄音內容與周鴻昌對質，欲證明周鴻昌於原審98年5
    月15日調查期日所述不實云云，惟查抗告人所提錄音光碟，
    錄音日期既為98年1 月17日，警員周鴻昌當日有陳述什麼內
    容抗告人早已知悉，但抗告人於原番98年5 月15日調查期日
    時，經原審予抗告人直接詰問證人之機會，抗告人卻並未以
    此詰問證人，嗣後才再提出該錄音光碟，則抗告人提出錄音
    光碟之目的，顯只是在延滯訴訟之進行。更且經原審詢問抗
    告人（作成公務電話記錄），抗告人表示該光碟之錄音內容
    係警員在不知情的情況下私下錄音，其得否作為彈劾證人證
    詞之證據已有疑義，而抗告人於公務電話詢問時又強調錄音
    內容是要證明警察說有向抗告人確認開車3 次，但抗告人否
    認，在錄音光碟中有針對抗告人有承認開車3 次部分有爭執
    ，於法庭中抗告人有詢問證人有關此事，第一次證人說有，
    第二次卻說沒有云云，但98年1 月17日抗告人與證人對話有
    爭執，根本無從為抗告人並無違規事實之認定，及到底證人
    跟抗告人曾確認開車2 次或3 次，亦非本案之重點，而抗告
    人所述法庭中證人第一次說有，第二次卻說沒有云云之說詞
    ，亦與當日庭訊情形不符，故原審認無再行傳喚證人周鴻昌
    之必要，並予述明。
  (七)綜上，本件抗告人有牌照借供他車使用及使用他車牌照行駛
    之違規事實，事證明確，堪以認定。從而，原處分機關依道
    路交通管理處罰條例第12條第1 項第5 款、第2 項之規定，
    分別裁處罰鍰5,400 元並牌照吊銷等，於法均無不合，抗告
    人就上開2項處罰之異議均無理由，均應予以駁回等語。
三、經本院審閱卷證後，認原審裁定，均已就抗告人所異議及抗
    告事由，逐一調查並依調查結果說明其認定之理由，本院認
    原審裁定並無不合。至於抗告意旨所指：原審筆錄記載有誤
    、事後所提光碟錄音可證明員警作偽證云云，經查，原審98
    年5 月15日訊問筆錄係記載：「（法官問）你車子一向都停
    放在何處？（抗告人答）停在我位於高雄市○○○路的家中
    。」等語，有該訊問筆錄在卷可憑（見原審98交聲740 卷第
    42至43頁、98交聲741 卷第38至39頁），原審裁定理由據此
    訊答內容比較該車係在高雄縣鳳山市○○○路上被查獲之事
    實，而判斷該車查獲時係抗告人支配中之事實，則依原審裁
    定理由之前後文觀之，原審並以此認定抗告人平時係將該車
    停放在其沿海一路住處之建築物中，而係認定平時停放位置
    在其沿海一路住處附近，而非五甲二路附近之事實，則原審
    該訊問筆錄該部分之記載顯然並無錯誤；另原審已於98年6
    月22日就抗告人於98年5 月27日提出之錄音光碟內容為勘驗
    ，其勘驗結果記載：「異議人一再要向對方（可能為證人周
    鴻昌）解釋其無違規事實，但對方根本不相信異議人所述，
    表示當日有詢問異議人車子是不是他開的，異議人有點頭，
    及針對異議人所為辯解認為不合理而加以駁斥。整段錄音全
    是二人各說各話。」等語，有該勘驗報告在卷可稽（見原審
    98交聲740 卷第65頁、98交聲741 卷第44頁），故依原審勘
    驗結果，該錄音內容不能證明員警周鴻昌於原審調查訊問時
    有作偽證之事實。故抗告人此部分之抗告，亦均無理由。
四、原審因而認抗告人有牌照借供他車使用及使用他車牌照行駛
    之違規事實，從而，原處分機關依道路交通管理處罰條例第
    12條第1 項第5 款、第2 項之規定，分別裁處罰鍰5,400 元
    並牌照吊銷，於法均無不合，原審因而裁定駁回抗告人之異
    議，本院經核並無違誤。抗告人抗告意旨，指摘原審裁定不
    當，為無理由，應予駁回。
五、據上論結，應依道路交通案件處理辦法第26條，刑事訴訟法
    第412 條，裁定如主文。
中    華    民    國    98    年    7     月    30    日
                  刑事第七庭    審判長法  官  莊飛宗
                                      法  官  陳明富
                                      法  官  邱明弘
以上正本證明與原本無異。
本裁定不得再抗告。
中    華    民    國    98    年    7     月    30    日
                                      書記官  曾允志


司法院資訊處製作；財團法人民間司法改革基金會備份。
